臺灣高等法院臺中分院刑事判決　　 95年度上更(一)字第323號
上　訴　人　臺灣臺中地方法院檢察署檢察官
上　訴　人
即　被　告　壬○○
上　訴　人
即　被　告　庚○○
共　　　同
選任辯護人　賴淑惠　律師
上　訴　人
即　被　告　戊○○
選任辯護人　阮春龍　律師
上列上訴人因被告等違反著作權法案件，不服臺灣臺中地方法院
93年度訴字第360號中華民國93年9月30日第一審判決 (起訴案號
：臺灣臺中地方法院檢察署92年度偵字第9611號、92年度偵字第
20024四號；移送併辦案號：臺灣板橋地方法院檢察署檢察官93
年度偵字第1556號、93年度偵續一字第51號)，提起上訴，判決
後經最高法院發回，本院更審判決如下：
    主    文
原判決關於被告壬○○、庚○○、戊○○部分均撤銷。
壬○○共同以意圖銷售而擅自以重製之方法侵害他人之著作財產
權為常業，處有期徒刑壹年肆月，減為有期徒刑捌月。扣案如附
表一 （編號十除外）所示之物均沒收之。
庚○○共同以意圖銷售而擅自以重製之方法侵害他人之著作財產
權為常業，處有期徒刑壹年拾月，減為有期徒刑拾壹月。扣案如
附表一（編號十除外）所示之物均沒收之。
戊○○以意圖營利而以重製之方法侵害他人之著作財產權為常業
，處有期徒刑壹年陸月，減為有期徒刑玖月。扣案如附表二、附
表三（編號二除外）、附表四、附表五所示之物均沒收之。
    犯罪事實
一、壬○○係「全貴電子有限公司」（以下簡稱全貴公司，址設
    臺中縣大里市○○路520號1 樓，另租用臺中縣大里市○○
    路565巷2號1樓作為組裝伴唱機之工廠倉庫）之登記名義負
    責人，與庚○○（即壬○○之姊夫）同為全貴公司之實際負
    責人，壬○○負責擴展外務工作，代表全貴公司對外販售伴
    唱機，庚○○負責該公司所營電子零件及電器用品批發零售
    項目之產品運送及維修等事宜，其2人均明知受我國著作權
    法保護之音樂著作，任何人非經著作權人之同意或授權，不
    得擅自重製或意圖銷售而擅自重製、散布、交付；仍未經如
    附件一至十所示著作權人之同意或授權，共同基於營利並銷
    售之犯意聯絡，而為下列犯行，並以之為業：
  (一)壬○○、庚○○均明知如附件一、四、四之二、五、六、七
    、八、九、十所示歌曲分別為「光美文化事業有限公司」（
    下稱光美公司）、「環球音樂出版股份有限公司」（下稱環
    球公司）、「鋒林傳播有限公司」（下稱鋒林公司）、「金
    圓企業股份有限公司」（下稱金圓公司）、「常夏音樂經紀
    有限公司」（下稱常夏公司）、「香港商百代著作權代理股
    份有限公司臺灣分公司」（下稱香港百代公司）、「豪記影
    視唱片有限公司」（下稱豪記公司）、子○○（辛○○○○○○負責人）、金將科技文化事業股份有限公司（下稱金將
    公司）取得創作人授權而享有著作權之音樂著作，如附件二
    所示歌曲為李修鑑所享有著作權、附件三為各該著作權人專
    屬授權李修鑑行使著作權之音樂著作，如附件四之一所示歌
    曲為張呈祥、張勇強所享有著作權，均尚在著作財產權存續
    期間內，任何人未經各該著作權人或被授權人同意或授權，
    不得擅自重製，仍共同基於以意圖銷售而以重製之方法侵害
    他人著作財產權為常業之犯意聯絡，於民國91年5月間某日
    ，以不詳方法取得燒錄灌製有上開未經各該著作權人或被授
    權人同意或授權之音樂著作之內建式伴唱機硬碟母碟，再自
    91年5月間某日起至92年3月20日止，僱用不知情之陳俊賢（
    即庚○○之子）及施淙仁在前述該公司工廠倉庫內，以每工
    作日重製組裝5台到20台不等之數量，將上開重製有該等音
    樂著作之母碟以儲存、壓縮及灌錄等一對一硬碟對拷方式予
    以重製之，硬碟對拷重製完成後，即在上址將該等重製硬碟
    、電腦主機板、音效卡、顯示卡及光碟播放器等零件組裝完
    成「音樂王多媒體影音電腦伴唱機」（貨物編號為MK）。
  (二)壬○○、庚○○共同非法重製完成侵害他人音樂著作「音樂
    王多媒體影音電腦伴唱機」後，竟共同基於營利之意圖，而
    交付、散布上開音樂著作權之物為常業之犯意，自91年11月
    間起至92年3月20日止，以每台伴唱機新臺幣（下同）2萬元
    至2萬3千元不等之價格，陸續銷售予戊○○擔任實際負責人
    之「音樂王企業社」（址設臺中市○○區○○路244號1樓，
    未經商業登記在案）以及「米斯克實業有限公司」（址設臺
    北縣板橋市○○街41號，另租用臺北縣板橋市○○路○段104
    號作為倉庫使用）對外販賣，前後銷售予戊○○共計約720
    台，以資牟利並恃此為業。
二、戊○○係前述「音樂王企業社」及「米斯克實業有限公司」
    之實際負責人，經營販售伴唱機及音響等業務，其明知受我
    國著作權法保護之音樂著作，任何人非經著作權人之同意或
    授權，不得擅自重製或意圖營利而以移轉所有權之方法加以
    散布；詎戊○○仍未經著作權人之同意或授權，基於營利並
    銷售之意圖，而為下列犯行，並以之為業：
  (一)戊○○明知上開「音樂王多媒體影音電腦伴唱機」內建有未
    經著作權人意或授權而重製之音樂著作，仍於91 年11月間
    至92年3月20日止，向壬○○、庚○○購得上開「音樂王多
    媒體影音電腦伴唱機」（貨物編號為MK）約720台；又明知
    「卡啦寶電腦伴唱機」（貨物編號為SLK-50 0A，伴唱機硬
    碟內建歌曲約4、5千首）內建有如附件十一、附件十二所示
    未經著作權人意或授權而重製之音樂著作，仍於92年6月間
    至92年12月間止，陸續向姓名年籍不詳之成年男子以不詳價
    格，購得「卡啦寶電腦伴唱機」共計約508台。
  (二)戊○○竟基於營利之意圖，以移轉所有權之方法加以散布上
    開音樂著作權之物為常業之犯意，各以月薪2萬元及2萬2 千
    元之報酬，僱用不知情之蕭晴、儲台富（均另經臺灣板橋地
    方法院以93年度訴字第568號判決無罪，並經臺灣高等法院
    以93年度上訴字第3342號駁回上訴確定）擔任會計及送貨業
    務員，並以在音響雜誌刊登廣告或印製發送傳單等方式，自
    91年11月中旬起至93年1月8日止，在前述「音樂王企業社」
    、「米斯克實業有限公司」之營業處及倉庫等地，以每台2
    萬2千元至2萬5千元不等之價格，販售「音樂王多媒體影音
    電腦伴唱機」予不特定之消費者及如附件十三所示之音響店
    家共計約620台；又自92年6月1日起至93年1月8日止，以每
    台2萬9千元至3萬5千元不等之價格，販售「卡啦寶電腦伴唱
    機」予不特定之消費者及如附件十四所示之音響店家共計約
    507 台，以資牟利並恃此為業。
  (三)戊○○為提供購買上開伴唱機之消費者增歌服務，又基於以
    意圖營利而以重製之方法侵害他人之著作財產權為常業之犯
    意，先後以不詳方法取得如附表四編號五所示之燒錄有未經
    著作權人授權或同意重製之音樂著作之增歌光碟，而於91
    年11月中旬起至93年1月8日止，在上開「米斯克實業有限公
    司」之營業處所，提供一般不特定消費者灌錄至伴唱機硬碟
    中之增歌服務，而以每灌錄1片增歌光碟內之歌曲（每片約
    含30首歌曲）100元之代價，擅自重製未經授權之歌曲至不
    特定消費者所自行帶來之伴唱機內建硬碟中，以資牟利並恃
    此為業。
三、嗣先後於下述時地為警查獲而循線查悉上情：(一)先於92年3
    月20日在全貴公司之臺中縣大里市○○路520號1樓營業處及
    臺中縣大里市○○路565巷2號1樓工廠倉庫等處所，為警查
    扣如附表一所示之物，並在「音樂王企業社」之臺中市○○
    區○○路244號1樓營業處所，為警查扣如附表二所示之物。
    (二)次於92年5月7日在「米斯克實業有限公司」之臺北縣板橋
    市○○路○段104號倉庫，為警查扣如附表三所示之物。(三)又
    因「聯陞電器行」 (址設臺北市○○街○段115號1樓)之不知
    情負責人陳彥豪（另經臺灣臺北地方法院檢察署檢察官先後
    以92年度偵字第18518號、92年度偵續字第650號為不起訴處
    分確定）前向「米斯克實業有限公司」購入前開「音樂王多
    媒體影音電腦伴唱機」後，於92年6月13日販售1台予環球公
    司，乃經環球公司查悉上情，報警處理。(四)再於93年1月8日
    上午11時30分許在「米斯克實業有限公司」之臺北縣板橋市
    ○○路○段104號倉庫、臺北縣板橋市○○街四一號營業處所
    等地，分別為警查扣如附表四、附表五所示之物。
四、案經：(一)告訴人光美公司代表人丑○○、李修鑑委由共同告
    訴代理人賴以祥律師訴由法務部調查局臺中市調查站報請臺
    灣臺中地方法院檢察署檢察官偵查起訴。(二)告訴人環球公司
    代表人張松輝委由告訴代理人陳憲鑑律師訴由臺灣臺北地方
    法院檢察署檢察官呈請臺灣高等法院檢察署檢察長令轉臺灣
    臺中地方法院檢察署檢察官偵查起訴。(三)告訴人鋒林公司代
    表人丁○○、金圓公司代表人甲○○、常夏公司代表人己○○、香港百代公司代表人乙○○委由共同告訴代理人陳憲鑑
    律師訴由臺北市政府警察局中正第二分局報請臺灣板橋地方
    法院檢察署檢察官偵查後移送併辦。(四)告訴人金圓公司代表
    人甲○○委由告訴代理人孫彬、常夏公司代表人己○○委由
    告訴代理人癸○○、豪記公司代表人丙○○委由告訴代理人
    應志偉分別訴由臺北縣政府警察局海山分局報請臺灣板橋地
    方法院檢察署檢察官偵查後移送併辦。(五)金將公司訴請台灣
    台中地方法院檢察署偵查。
    理    由
　┌──────────────────────────────┐
壹│程序方面　　　　　　　　　　　　　                          │
　└──────────────────────────────┘
一、起訴程序部分：
  (一)按：
  (1)不起訴處分已確定者，非有刑事訴訟法第420條第1項第1款
    、第2款、第4款或第5款所定得為再審原因之情形或發現新
    事實或新證據者，不得對同一案件再行起訴，固為該法第
    260條所明定。惟該法條所稱之同一案件，係指同一訴訟物
    體，即被告與犯罪事實均屬相同者而言，亦即係指事實上同
    一之案件，而不包括法律上同一案件在內。
  (2)刑事訴訟法第252條第5款規定所稱之告訴或請求乃論之罪，
    其告訴或請求已經撤回或已逾告訴期間為由，所為之不起訴
    處分，就告訴乃論之罪案件以言，乃因該案件經告訴人合法
    撤回告訴後，已欠缺訴訟條件，而影響於檢察官之起訴權行
    使；是其不起訴處分縱經確定，仍不具實體之確定力，亦即
    對被告之犯行並未審認其實體法上之責任。因之，被告經檢
    察官以刑事訴訟法第252條第5款之撤回告訴為由，而處分不
    起訴者，於適用同法第260條第1款發見新事實或新證據，而
    得再行起訴之情形，自亦應解為案件於不起訴處分前，未經
    發見，至其後始行發見者，或不起訴處分前，已經提出之證
    據，未經檢察官「調查、斟酌」者為範圍（最高法院84年度
    台上字第5896號、93年度台上字第6053號判決參照）。
  (3)告訴或請求乃論之罪，自訴人於第一審辯論終結前，撤回其
    自訴者，依刑事訴訟法第325條第4項規定，僅生撤回自訴之
    人不得再行自訴或告訴或請求之效果。
  (二)上訴人即被告（下稱被告）庚○○、壬○○分別以：(1)台中
    地檢署91年度偵字第19071號、21067號偵查案件中，因告訴
    人呂清源撤回告訴，案經檢察官不起訴處分確定；(2)被告等
    人已於92年9月與告訴人鋒林公司、金圓公司、常夏公司、
    香港百代公司達成和解，上開公司分別撤回台灣台北地方法
    院91年度自字第525號、92年度自字第357號自訴及台灣板橋
    地方法院檢察署92年度偵第17473號之告訴；(3)本案於92年1
    月6日經台中市調查站主動調查後，於92年5月9日移送台中
    地檢署偵查，惟同時間告訴人金圓等公司亦就同一案件，於
    92年5月9日向台灣台北地方法院提起自訴，有一事不再理適
    用云云。
  (三)經查：
  (1)告訴人呂清源提出告訴後，經臺灣臺中地方法院檢察署以91
    年度偵字第19071號、21067號案件受理，嗣於偵查中，告訴
    人呂清源撤回告訴，經檢察官不起訴處分確定，有不起訴處
    分書在卷可稽，則被告庚○○、壬○○被訴之罪嫌既經告訴
    人呂清源撤回告訴而獲不起訴，其被訴之事實即未據實體調
    查審認，檢察官所為之不起訴處分不具有實質確定力。
  (2)告訴人鋒林公司、金圓公司、常夏公司、香港百代公司台灣
    分公司，先後於91年7月23日、92年5月9日具狀向台灣台北
    地方法院提出自訴，經該院分別以91年度自字第525號、92
    年度自字第365號受理，復於審理中追加被告庚○○、壬○○為同院91年度自字第525號違反著作權法案件之共同被告
    ，訴稱被告庚○○、壬○○擅自以重製之方法侵害其等之音
    樂著作財產權，違反90年11月12日修正施行之著作權法第91
    條第2項、第87條第2款、第93條等規定，嗣上開2件自訴案
    件，因被告等與上開告訴人等公司達成和解，經各該告訴人
    於92年9月25日撤回自訴，此經本院調閱上開案卷查閱屬實
    ，並有相關之自訴狀、撤回狀影本在卷可稽。則被告庚○○
    、壬○○被訴之罪嫌，既非90年11月12日修正施行之著作權
    法第94條及第95條第1款之罪，依同法第100條規定，尚非不
    得撤回自訴之案件，告訴人等既撤回自訴，被告庚○○、壬○○被訴之事實乃未經實體判決，均未據實體調查審認，自
    不具有實質確定力。
  (3)本案被告庚○○、壬○○被訴前開犯罪事實，告訴人有鋒林
    公司、金圓公司、常夏公司、香港百代公司台灣分公司、光
    美公司、環球公司、豪記公司、金將公司及李修鑑等人，雖
    其中之告訴人鋒林公司、金圓公司、常夏公司、香港百代公
    司台灣分公司曾經具狀撤回自訴，惟所指訴之被害事實與其
    餘告訴人指訴者不同，兩者被害事實既非相同，因侵害權利
    之客體不同，自非同一案件。
  (4)綜上所述，前揭自訴案件既經撤回，就告訴人鋒林公司、金
    圓公司、常夏公司、香港百代公司台灣分公司被害事實之公
    訴部分，並無重覆起訴問題；又依卷內資料所示，該4家公
    司亦非於撤回自訴之後，再為本件告訴，依照首開說明，本
    件檢察官起訴之程序，於法並無不合。
二、證據能力部分：
  (一)被告及辯護人等對本案事證證據能力之意見：
  (1)就本案相關證人於審判外之陳述，於本院審理中爭執各該證
    人於警詢及調查站詢問時之陳述之證據能力。
  (2)除上開所爭執之供述證據外，就本案採為判決基礎之證據，
    於本院審理中不爭執其證據能力。
  (二)本院對本案證據能力之說明如下：
  (1)按被告以外之人於審判外之陳述，雖不符刑事訴訟法第159
    條之1至第159條之4之規定，然經當事人於審判程序同意作
    為證據，法院審酌該言詞陳述作成時之情況，認為適當者，
    亦得為證據；當事人、代理人或辯護人於法院調查證據時，
    知有刑事訴訟法第159條第1項不得為證據之情形，而未於言
    詞辯論終結前聲明異議者，視為有前項之同意，刑事訴訟法
    第159條之5定有明文。本件被告及辯護人等就本案採為判決
    基礎之相關證人於偵查中之陳述，固為審判外之陳述而屬傳
    聞證據，惟被告等對此部分審判外之陳述，於本院審理中均
    不爭執其證據能力，復未曾於言詞辯論終結前聲明異議，而
    本院審酌上開陳述作成時之情況，並無違法取證之瑕疵，認
    以之作為證據為適當，揆諸上開規定，上開證人於審判外之
    陳述，有證據能力。
  (2)按現行刑事訴訟法第159條第1項規定「被告以外之人於審判
    外之言詞或書面陳述，除法律有規定者外，不得作為證據」
    。本件被告及辯護人所爭執之證人於警詢及調查站詢問中之
    陳述，係屬傳聞證據，無證據能力，均未採為本件判決之基
    礎，合先敘明。
　┌──────────────────────────────┐
貳│認定犯罪事實所憑之證據及理由：  　                          │
　└──────────────────────────────┘
一、上訴人即被告（下稱被告）之答辯：
  (一)被告壬○○部分：
    被告壬○○矢口否認有違反著作權法犯行，並辯稱：伊僅擔
    任全貴公司掛名負責人，完全未參與公司業務，對公司所生
    產音樂王多媒體影音電腦伴唱機之組裝、銷售不了解，且伊
    原來任職於保全公司，從事保全工作，至父母罹患重症才離
    職照顧父母云云。
  (二)被告庚○○部分：
　  被告庚○○矢口否認有違反著作權法犯行，並辯稱：
  (1)一般電腦伴唱機係利用音樂著作，作成無人演唱之「電腦
    MIDI音樂程式」伴唱機，點唱時，再電腦輸出另行錄製之靜
    態或動態畫面影像為背景。伊另聘樂師彈奏灌於MIDI電腦磁
    片，應係獨立之視聽著作，與重製要件不符。
  (2)原審判決誤認伊侵害著作權之著作高達五千多首，與起訴意
    旨所指637 首，顯不相符，且伊於案發後，已積極與其中4
    位告訴人達成和解。
  (3)原審判決附件二音樂著作歌詞創作人為告訴人李修鑑之父李
    臨秋，而李臨秋已去世50年以上，該歌詞是否仍有著作權？
    而各該樂曲之權利人無一為李修鑑。附件三之呂文東、江俊
    明、鄭珠、王壽惠、吳國城、劉金塗之委託書非著作權法37
    條所稱專屬授權契約云云。
  (三)被告戊○○部分：
    被告戊○○矢口否認有何違反著作權法之犯行，並辯稱：
  (1)伊購入上開「音樂王多媒體影音電腦伴唱機」時，被告壬○○、庚○○曾向伊出示取得合法授權之證明文件，並保證所
    售伴唱機硬碟內之歌曲均取得合法授權，如有問題會負責處
    理。
  (2)伊購入上開「卡啦寶電腦伴唱機」時，出貨商張晃銘亦口頭
    保證該伴唱機內之歌曲均經合法授權，伊均信任出貨商之保
    證，伊不可能將4 、5千首歌曲均一一查證。
  (3)上開伴唱機營業所得僅占其全部音響產品業務50分之1，非
    恃以維生，不成立常業犯。
  (4)伊係將出貨商提供增歌部分磁片交付客戶自行灌錄，未擅自
    重製灌錄於客戶之伴唱機內云云。
二、經查：
　┌──────────────────────────────┐
甲│  被告壬○○、庚○○部分                                    │
　└──────────────────────────────┘
  (一)被告壬○○、庚○○所經營之全貴公司於91年5月間至92年3
    月20日止，在前述公司營業處所及工廠倉庫等處，以硬碟對
    拷方式所重製生產之「音樂王多媒體影音電腦伴唱機」硬碟
    內，含有分別為告訴人光美公司、環球公司、鋒林公司、金
    圓公司、常夏公司、香港百代公司、豪記公司、子○○、金
    將公司取得音樂著作創作人授權而享有著作權之如附件一、
    四、四之二、五、六、七、八、九、十所示之歌曲，亦含有
    李修鑑所享有著作權之如附件二所示歌曲之著作權、呂文東
    等人所享有附件三所示歌曲之著作權、張呈祥、張勇強所享
    有著作權之如附件四之一所示歌曲之著作權，各該音樂著作
    均尚在著作財產權存續期間內，而被告壬○○、庚○○未曾
    取得各該著作權人或被授權人同意或授權而擅自重製等情，
    業經告訴人光美公司及李修鑑之共同告訴代理人賴以祥律師
    ，告訴人環球公司、鋒林公司、金圓公司、常夏公司、香港
    百代公司之共同告訴代理人陳憲鑑律師，告訴人豪記公司告
    訴代理人應志偉等分別指訴綦詳，並有告訴人光美公司之內
    政部著作權登記簿謄本、內政部著作權執照（見臺中地檢署
    92年度偵字第9611號卷第118至165頁)、告訴人環球公司之
    專屬出版商合約書、協議書、內政部著作權登記簿謄本、內
    政部著作權執照（見原審卷(二)全卷）、告訴人鋒林公司之著
    作權利證明文件（見板橋地檢署92年度偵字第17473號卷第
    48頁)、告訴人金圓公司之著作權利證明文件（見板橋地檢
    署92年度偵字第17473號卷第38至59、105至111頁)、告訴人
    常夏公司之著作權利證明文件（見板橋地檢署92年度偵字第
    17473號卷第63至104、116至117頁)、告訴人香港百代公司
    之著作權利證明文件（見板橋地檢署92年度偵字第17473 號
    卷第139至142頁)、告訴人豪記公司之著作權利證明文件（
    見板橋地檢署93年度偵字第1556號卷257至288頁）、及告訴
    人李修鑑之著作權人委託書、會員著作財產權資料（見臺中
    地檢署92年度偵字第9611號卷第166至185頁)、告訴人金將
    公司所提出授權明細表、營業登記資料公示查詢、音樂著作
    專屬授權書、存證信函等影本等存卷可憑，復有查獲現場照
    片20張（見臺中地檢署92年度偵字第9611號卷第100至109
    頁）、「音樂王多媒體影音電腦伴唱機」播放畫面翻拍照片
    9張（見板橋地檢署92年度偵字第17473號卷第130至138頁）
    在卷可稽，並有如附表一（編號十除外）所示之點歌目錄、
    伴唱機硬碟、歌曲光碟片、重製對拷硬碟用電腦以及包裝完
    成之伴唱機等物扣案可佐。
  (二)又附件二、三、四、四之一、四之二所示歌曲，歌詞之著作
    ，均受著作權法保護之音樂著作等事實，尚有下列事證可資
    證明：
  (1)證人即告訴人李修鑑於本院前審94年9月7日審理時證稱：伊
    所提告訴之附件二所示歌詞著作，係伊「繼承我父親李臨秋
    的創作」，而李臨秋係於68年2月12日過世；另著作權人江
    俊明、鄭珠、王壽惠、吳國城、劉金塗等人，就附件三所示
    歌詞著作權，分別以書面載明「委託李修鑑先生處理本人歌
    曲音樂著作權一切事務」等語。
  (2)原著作權人李臨秋係於1979年死亡，陳秋霖（鄭珠配偶）係
    於1992年死亡，吳成家（吳國城之父）係於1981年死亡，江
    中清（江俊明之祖父）係於1989年死亡，王雲峰（王壽惠之
    父）為1970年死亡等情，有本院卷附網站資料可憑，可知附
    件三所示歌詞著作均受著作權存續期間之保護。
  (3)附件四之二所示歌詞著作，均係他人享有著作權之音樂著作
    ，均尚在著作財產權存續期間內，有前述之歌曲授權合約書
    在卷可稽；又附件四之一所示歌曲「今夜又擱為你醉」，更
    據證人張呈祥於本院前審94年9月21日審理時證稱：告訴人
    環球公司提出告訴之歌曲「今夜又擱為你醉」，是伊與張勇
    強一起創作的，歌詞部分是伊創作，並未授權他人等語，足
    認被告壬○○、庚○○所為確已侵害他人享有之著作權。
  (4)至選任辯護人爭執附件二、三所示部分歌曲並非李修鑑所作
    ，附件四之二所示「麻糬」等15首歌曲，或未載簽約日期、
    無法確定侵權期間，或侵權時間不在授權期間之內，環球公
    司應非被害人云云，惟上開歌曲之著作權均受著作權存續期
    間之保護之事實，已見前述，故選任辯護人爭執之事項，對
    被告壬○○、庚○○侵害他人享有音樂著作權之犯行不生影
    響，併予敘明。
  (5)另告訴人李修鑑雖指訴被告壬○○、庚○○侵害「望春風」
    、「四季紅」、「一個紅蛋」、「港都夜雨」等歌曲之音樂
    著作云云，惟依著作權法第30條第1項之規定：著作財產權
    ，除本法另有規定外，存續於著作人之生存期間及其死亡後
    50年，而「望春風」、「四季紅」、「一個紅蛋」等歌曲，
    均為音樂家鄧雨賢所作，而鄧雨賢已於1944年去世，至呂傳
    梓創作之「港都夜雨」歌詞，為楊三郎於1951年譜曲，於2
    年後由呂傳梓先生作詞，因此發表年代為1953年（即民國42
    年），距今已有52年之久，有本院卷附網站公布資料可稽，
    而證人即告訴人李修鑑於本院前審審理時證稱：呂傳梓係於
    光復後去世，無法確知呂傳梓確實之死亡時間等語，然依告
    訴人李修鑑提出之呂文東（呂傳梓之子）之委託書觀之，其
    委託期間86年1月1日至88年12月31日，亦早已逾期（見台中
    地檢署92年偵字第9611號卷170頁），自難認此4首音樂著作
    仍受著作權存續期間之保護，告訴人李修鑑此部分指訴，尚
    難採為不利於被告壬○○、庚○○之認定，附此敘明。
  (三)上揭被告庚○○、壬○○如何共同經營全貴公司而違反著作
    權法等事實，尚有下列事證可資證明：
  (1)被告楊祺荃於92年3月25日調查時供稱「平日我主要係執行
    （全貴公司）擴展外務工作，公司內部工作主要是我姊夫庚○○處理」、「全貴公司內部工作住要由我姊夫庚○○處理
    」、「台中縣大里市○○路520號我以新台幣3萬元向我姊夫
    庚○○承租，緊鄰的鐵皮屋是我向余代書（名字我不知道）
    借的及對面『台中大智花園新城』工廠是由陳慧君去承租的
    ，租金、房東和什麼時間承租我都不知道」、「全貴公司是
    家族企業，以上的行政業務係我授權庚○○處理，所以我不
    知道以上問題的細節，我係實際負責人」、「（『音樂王多
    媒體影音電腦』內所錄製音樂詞曲）大部分皆有獲授權，少
    部分並未得到授權．．」等語（見92年度偵字第9611號卷宗
    第69至76頁）。
  (2)被告壬○○於92年7月30日偵訊時供稱「（問：戊○○知道
    硬碟裡的歌曲沒有版權？）我有向他提到有一些找不到版權
    ，新歌的部分公司沒有資金購買版權，而戊○○亦知悉」等
    語（見臺中地檢署92年度偵字第9611號卷第210頁）。
  (3)被告壬○○於93年4月30日檢察官偵查訊問時供稱「（問：
    電腦點歌伴唱機是由你們交給米斯克公司販售的？）是我們
    停業之後，別人賣的，與我們沒有關係，．．．我們已經停
    業1年多了，他在92年5月16日查獲的貨是我們賣的，我們公
    司的版權有買，我有跟他說版權都有買，如果有一些漏掉，
    我願意幫他處理」、「（問：戊○○從何時跟你買機器，前
    後多久？）這我不清楚，要看出貨單，有很多次了，有時候
    是他自己來載的，之前都有馬上處理，人家是告我」等語（
    見93年度偵續字第168號卷宗第43至44頁）。
  (4)被告壬○○於92年10月14日偵查訊問時仍供稱「（問：本件
    戊○○販售之音樂王伴唱機44台是否你販賣給他？）是的，
    日期是去年5月份開始，因裡面版權我們都有賣，可能只是
    少部分有遺漏，我有跟他說沒問題，另外我與告訴人之公司
    已達成和解」、「（問：你當時賣給戊○○時，是否有說著
    作權沒有問題？）我有跟他說沒問題，而且發生糾紛我有替
    他處理」等語（見92年度偵字第17473號卷宗第169頁）。
  (5)被告庚○○於92年3月25日調查時供稱「『音樂王多媒體影
    音電腦』生產地址在台中縣大里市○○路565巷2號，生產方
    式是先將點歌播放軟體寫入硬碟中，再將約4、5千首之影音
    歌曲寫入硬碟中播放軟體中，以『硬碟對拷』方式，重製其
    他影音詞曲，之後在向廠商購買主機板、VCD、DVD、音效卡
    、顯示卡以及外殼，以組裝完成『音樂王多媒體影音電腦』
    」、「『音樂王多媒體影音電腦』內所錄製約5、6千首音樂
    詞曲，本公司僅部分取得著作權人之授權，但絕大部分並沒
    有取得著作權之授權」、「有取得授權之詞曲共有954首，
    但有8成以上取得授權之詞曲都是在91年7月後才取得授權合
    約」、「（查扣之『硬碟對拷電腦』1台）該電腦作為影音
    『母碟』以硬碟對拷方式，重製至其他硬碟」、「（查扣之
    『硬碟』8顆）該硬碟即前述以硬碟對拷方式，所重製之硬
    碟，該硬碟將安裝於『音樂王多媒體影音電腦』」、「（查
    扣之『光碟片』分別）係儲存播放軟體，及存放未經授權之
    詞曲，該2扣押物皆係用於重製詞曲之用」等語（見92年度
    偵字第9611號卷宗第78至86頁）。
  (6)被告壬○○、庚○○2人於原審審理時，對於共同違反著作
    權法之犯行均坦承不諱，其2人共同選任辯護人尚為其等辯
    護稱：被告壬○○、庚○○雖對本案違反著作權之犯行坦承
    不諱，惟仍請鈞院審酌該「音樂王多媒體影音電腦伴唱機」
    硬碟內共有歌曲5,979首，其中已有954首取得合法授權，被
    告2 人仍陸續積極與著作權人洽談授權事宜，惡性非重，請
    鈞院從輕量刑等語。
  (7)綜上可知，被告壬○○、庚○○事後翻異前詞，所為上開辯
    解，均為卸責之詞，不可採信。被告庚○○、壬○○2人間
    共同經營全貴公司，壬○○負責擴展外務工作，代表全貴公
    司對外販售伴唱機，庚○○負責該公司所營電子零件及電器
    用品批發零售項目之產品運送及維修等事宜，其2人間自有
    犯意聯絡及行為分擔。至證人陳敬昕於本院前審審理時固證
    稱：伊於全貴公司任職時，未看見被告壬○○，應徵及薪水
    之發放均係庚○○為之，伊不知庚○○業務往來情形等語，
    核與被告壬○○前開供述其「主要係執行（全貴公司）擴展
    外務工作，公司內部工作主要是我姊夫庚○○處理」等語，
    並無不符之處，尚難以證人陳敬昕之陳述作為有利於被告壬○○之認定。
  (四)本件被告壬○○、庚○○確明知其等未經如附件一至附件十
    所示音樂著作之著作權人或授權人同意或授權，仍以硬碟對
    拷方式非法重製生產並組裝成「音樂王多媒體影音電腦伴唱
    機」，再以每台伴唱機2萬元至2萬3千元不等之價格，陸續
    銷售予被告戊○○對外販售以牟取利潤，已詳見前述，其等
    主觀上確有營利之意圖；又被告壬○○、庚○○以公司經營
    之方式從事上開犯罪行為，頗具營業規模，非法獲利不少，
    足見被告壬○○、庚○○均以此為業，並賴以維生，顯然係
    反覆以該行為為目的之社會活動，為職業性犯罪。被告壬○○辯稱伊另有其他工作非常業犯云云，自不足採。
　┌──────────────────────────────┐
乙│  被告戊○○部分                                            │
　└──────────────────────────────┘
  (一)被告戊○○所販售之「音樂王多媒體影音電腦伴唱機」硬碟
    內，含有未經著作權人即告訴人光美公司、環球公司、鋒林
    公司、金圓公司、常夏公司、香港百代公司、豪記公司、李
    修鑑、子○○、金將公司同意或授權而重製之如附件一至附
    件十所示之音樂著作，業如前述；又被告戊○○所販售之「
    卡啦寶電腦伴唱機」硬碟內，亦含有未經著作權人即告訴人
    金圓公司、常夏公司同意或授權而重製之如附件十一至附件
    十二所示之音樂著作，亦據告訴人金圓公司告訴代理人孫彬
    、常夏公司告訴代理人癸○○分別指訴綦詳，並有告訴人金
    圓公司之著作權文件清冊（見板橋地檢署93年度偵字第1556
    號卷第90至92、222至241頁）、告訴人常夏公司之著作權文
    件清冊（見板橋地檢署93年度偵字第1556號卷第300至309頁
    ）等在卷可憑。
  (二)被告戊○○於上開期間以「音樂王企業社」以及「米斯克實
    業有限公司」之名義，陸續向被告壬○○、庚○○購得「音
    樂王多媒體影音電腦伴唱機」約720台；又向姓名年籍不詳
    之成年男子陸續購得「卡啦寶電腦伴唱機」共計約508台，
    並與其所雇用之另案被告蕭晴、儲台富等人，以在音響雜誌
    刊登廣告或印製發送傳單等方式，以每台2萬2千元至2萬5千
    元不等之價格，販售「音樂王多媒體影音電腦伴唱機」給不
    特定之消費者及如附件十三所示之音響店家；另自92年6月1
    日起至93年1月8日止，以每台2萬9千元至3萬5千元不等之價
    格，販售「卡啦寶電腦伴唱機」給不特定之消費者及如附件
    十四所示之音響店家，另又以不詳方法取得燒錄有未經著作
    權人授權或同意重製之音樂著作之增歌光碟，提供一般不特
    定消費者補充灌錄於伴唱機硬碟等情，均為被告戊○○所不
    爭執，並有「音樂王企業社」搜索現場照片（見臺中地檢署
    92年度偵字第9611號卷第110至111頁）、「米斯克實業有限
    公司」查獲現場照片（見板橋地檢署92年度偵字第17473號
    卷第146至161頁、板橋地檢署93年度偵字第1556號卷第45至
    48頁）、「音樂王多媒體影音電腦伴唱機」宣傳單（見臺北
    地檢署92年度他字第4467號卷第44至46頁、板橋地檢署92年
    度偵字第17473號卷第125至127頁）、「音樂王多媒體影音
    電腦伴唱機」播放畫面翻拍照片9張（見板橋地檢署92年度
    偵字第17473號卷第130至138頁）、「卡啦寶電腦伴唱機」
    播放畫面翻拍照片1份（見板橋地檢署93年度偵字第1556號
    卷第99至145頁）等在卷可稽，暨有先後為警所查獲如附表
    二、三、四、五所示之物品扣案可佐。
  (三)上開事實，亦迭據被告戊○○於警詢及偵查中供述綦詳：
  (1)被告戊○○於93年1 月8日警訊時供稱「（問：警方在搜索
    時有遊覽車司機（陳奇立）前來欲灌錄歌曲，你做何解釋？
    ）因出場的機器已有新歌，是客戶來補充新歌，我所有的新
    歌磁片是音樂王科技股份有限公司提供已拷貝好的磁片給我
    們，後再由我輸入電腦儲存，所以客人如需要灌錄的，我只
    從電腦再拷貝1份給他就好了，並只收新台幣300元而已」等
    語（見93偵字1556卷第8至10頁）。
  (2)被告戊○○於93年1月9日偵訊時供稱「（問：買卡啦寶有無
    說明書？）我不知道，但他們告知版權沒有問題，另我從事
    音樂業2年，點唱機有10幾年，之前我曾賣過點唱家、美華
    、金嗓、現代、歌利達、音霸、音圓等（伴唱機）」、「（
    問：知否上面何家合法？有無幾家寄發存證信函？）沒有一
    家合法，因我們收過中華著作權人協會及其他著作權協會及
    個人唱片公司寄的存證信函說上面所有點歌機部分合法，有
    些寫六家尚合法，如『美華』、『啟航』、『點唱家』、『
    金嗓』、『音圓』、『音霸』，而且我們之前多次上過法院
    」「補充新歌都是卡啦寶、音樂王寄母片過來，我在備份在
    電腦內，再複製磁片及光碟片上，讓客人帶回自己灌，或客
    人到店內我們我們提供光碟讓他自己灌，像新歌及歌單均是
    音樂王或卡啦寶給我們的，所以我說為合法」、「 (問：卡
    啦寶進貨方式？）第一次是一位李姓業務來找我兜售，向我
    展示，沒有出示著作權文件，只是口頭說有著作權，第一次
    是20台，第二次有壞掉5台，下次他再來載回，他每星期來
    一次，而且他在其他電器行也有在賣」、「（問：音樂王何
    時交易？）90年10月，跟一家全貴電子公司『楊祺荃』負責
    人訂，而音樂王是後來在92年5月訂，我們陸續訂貨，若對
    方被查獲回收，我們就沒賣」、「（問：知否音樂王哪些歌
    曲非法？）部分合法，有些非法，但公司跟我說合法，而音
    樂王公司部分地址在台中縣大里市○○街119號，而全貴電
    子當時也被查獲過」、「（問：公司有無提供補充新歌? 有
    無經著作權人同意？）有提供，但我沒求證也沒經著作權人
    同意，．．．卡啦寶及音樂王所寄的光碟上沒有標示公司名
    稱」、「若向我們買新的機器，是後一年均可要求灌新歌完
    全免費，一年後收費100元，另跟其他經銷商所買的音樂王
    及卡啦寶的收費也是一次100元含磁片及歌單及塑膠模，約
    30首歌，但我們不再付費給卡啦寶及音樂王」等語（見93偵
    字1556卷第61至70頁）。
  (3)被告戊○○於93年1月30日偵訊時供稱「（問：是否知道有
    著作財產權？）我知道應該要求證，我也有收過唱片公司及
    著作權協會等所寄發之存證信函，告訴我們何伴唱機合法、
    何伴唱機不合法，收過這些函後因沒有告訴我們哪一家不是
    完全合法，向我們販售者告訴我們版權沒有問題，若有問題
    他們會負責，我就相信伴唱機是合法，對方上述口頭保證，
    我們還是會要求書面，在書面之前我們會測機器，測完就賣
    ，而卡啦寶書面還沒有補過來，我是有向張晃銘要求書面，
    我只知道他公司在中壢、張晃銘約40多歲人，公司名稱我不
    知道，只簡稱卡啦寶」等語（見93偵字1556卷第195至199
    頁）。
  (4)被告戊○○於93年1月16日偵訊時供稱「我認為唱片公司就
    是要和解金」、「（問：卡啦寶內有附版權證明書？）沒有
    ，但有歌本，歌本內沒有版權證明書，另送來是紙箱，是兩
    層，外層是完全空白，內層是標有卡啦寶的字樣」等語（見
    93偵字1556卷第87至88頁）。
  (5)被告戊○○於92年7月30日偵訊時供述「（問：事實是否即
    如壬○○所述？）是。我知道有部分尚未買到版權，他只有
    提示部分版權證明書給我看」等語（見臺中地檢署92年度偵
    字第9611號卷第211頁）。
  (6)被告戊○○於偵查時供稱：伊僱用蕭晴擔任會計，負責做流
    水帳、開票，她是看報紙廣告來應徵會計，她之前是做成衣
    的，儲台富在公司頭銜掛經理，內部負責擴大機、喇叭的進
    出貨及送貨，伴唱機的銷售都是伊在負責，若有客戶打電話
    進來訂貨，就請儲台富去送貨等語（見臺灣板橋地方法院檢
    察署93年偵字第1556號卷第64頁反面）；再就扣案「音樂王
    電腦影音光碟伴唱機」及「卡啦寶電腦伴唱機」等機器之包
    裝、外型觀之，仍無法辨別該伴唱機內建之音樂著作是否經
    著作財產權人合法授權灌錄，核與一般盜版電影光碟片或盜
    版音樂光碟片，從該光碟片外包裝及歌曲目錄或說明書之印
    製、排版方式等外觀，顯可區別與市售經著作財產權人授權
    重製之電影光碟片或音樂光碟片迵然不同，一般人均可自行
    判斷該光碟片應係未經合法授權重製之光碟片等情形有異，
    尚難僅憑蕭晴、儲台富受僱分別擔任會計及送貨業務員，即
    遽指其2人知悉被告戊○○所為違反著作權法，或與被告戊○○間有何犯意聯絡。堪認被告戊○○係利用不知情之蕭晴
    、儲台富從事上揭非法行為。
  (7)核被告戊○○於警、偵訊中所述上情，關於其如何知悉、如
    何販售硬碟內含有未經著作權人同意或授權而重製音樂著作
    之前揭電腦伴唱機等情節，與被告壬○○供述之情節大致相
    符，且告訴人等所屬「臺北市音樂著作權代理人協會」（
    MPA）曾於92年1月27日寄發內容載有「音樂王多媒體影音電
    腦伴唱機」為非法電腦伴唱機之存證信函，被告戊○○亦於
    同日即以「音樂王企業社」名義收受該份存證信函，此有存
    證信函及回執各1份在卷可憑（見板橋地檢署92年度偵字第
    17473號卷第119至122、128頁)，而警方於92年3月20日在「
    音樂王企業社」營業處所查扣之物中，確實包括該存證信函
    內所附之「附表一非法伴唱機品牌清單」1紙；況被告戊○○接獲上開存證信函後，於92年3月20日經警在「音樂王企
    業社」營業處所搜索查扣如附表二所示之物，於92年5月7日
    又經警在「米斯克實業有限公司」倉庫搜索查扣如附表三所
    示之物，則其於為警搜索查扣經告訴人指訴有侵害著作權之
    「音樂王多媒體影音電腦伴唱機」之後，已難諉稱不知該等
    伴唱機確有不法重製他人音樂著作之情事，況依據警方扣得
    之出貨單、客戶表、帳冊、銷售憑單、貨品銷退明細表等資
    料觀之，被告戊○○自經警查獲日起至93年1月8日止，猶陸
    續以市價販售「音樂王多媒體影音電腦伴唱機」予不特定之
    消費者及如附件十三所示之音響店家；另於92年6月間至92
    年12月間止，又另向姓名年籍不詳之成年男子以不詳價格購
    得「卡啦寶電腦伴唱機」至少共計508台，並陸續販售給不
    特定之消費者及如附件十四所示之音響店家，而該等「卡啦
    寶電腦伴唱機」內亦含有多達4、5千首歌曲，則被告戊○○
    既迭經前述存證信函通知及為警搜索扣押，其對於所販售之
    上開商品內含有不法重製他人音樂著作之歌曲一事，豈可能
    毫無所悉？由此可知，被告戊○○確實知悉所販售之前揭電
    腦伴唱機硬碟內含有未經著作權人同意或授權而重製之音樂
    著作，堪信被告戊○○於警、偵訊中所述上情並非虛言。
  (8)至被告壬○○、庚○○固曾對被告戊○○出示其等所稱業已
    取得合法授權之954首歌曲之證明文件，惟該證明文件僅有
    54紙，且可從其外觀輕易閱知其上所載之歌曲數目僅區區數
    百首（見臺中地檢署92年度偵字第9611號卷第9至63頁），
    顯與該「音樂王多媒體影音電腦伴唱機」硬碟內多達5979
    首歌曲之數量相差甚鉅，被告戊○○就超過所稱有合法授權
    之954首歌曲部分，均未經著作權人同意或授權一節自難諉
    稱不知，足認被告戊○○於購入「音樂王多媒體影音電腦伴
    唱機」時，主觀上已明知該等伴唱機內含有未經著作權人同
    意或授權而重製數量不詳之歌曲，被告戊○○前揭辯詞，顯
    圖卸責，不可採信。另證人即擔任電腦伴唱機銷售人員之賴
    炳宸於本院前審審理時證稱：曾聽過販賣卡拉寶電腦伴唱機
    予戊○○之張晃銘向戊○○保證，版權沒有問題云云，自難
    採為有利於被告戊○○之認定，附此敘明。
  (四)綜上所述，被告戊○○明知其所販售之「音樂王多媒體影音
    電腦伴唱機」及「卡啦寶電腦伴唱機」為侵害他人音樂著作
    財產權之重製物，卻仍以每台高於進貨價數千元之價格，陸
    續銷售予不特定之消費者及如附件十三、附件十四所示之店
    家，以牟取利潤，另又明知所取得如附表四編號五所示之增
    歌光碟內燒錄有未經著作權人授權或同意重製之音樂著作，
    卻仍以每灌錄1片100元之代價，擅自重製未經授權之歌曲至
    不特定消費者所自行帶來之伴唱機內建硬碟中，堪認被告戊○○主觀上確有銷售營利之意圖；又被告戊○○以公司經營
    之方式從事上開犯罪行為，頗具營業規模，非法獲利不少，
    已見前述，足見被告戊○○以此為業，並賴以維生，係反覆
    以該行為為目的之社會活動，為職業性犯罪。
丙、綜據上述，本件事證明確，被告壬○○、庚○○、戊○○等
    人犯行洵堪認定。
　┌──────────────────────────────┐
參│論罪科刑理由 　　　 　　　　　　　　  　　　　　　　　　　　│
　└──────────────────────────────┘
一、法律變更之比較適用：
  (一)被告行為後，94年2月2日修正公布之刑法，於95年7月1 日
    施行（下稱新刑法，修正前刑法下稱舊刑法）。而按行為後
    法律有變更者，適用行為時之法律，但行為後之法律有利於
    行為人者，適用最有利於行為人之法律，現行刑法第2條第1
    項定有明文。此條規定係規範行為後法律變更所生新舊法律
    比較適用之準據法，本身尚無新舊法比較之問題，於新法施
    行後，應一律適用新法第2條第1項之規定，為「從舊從輕」
    之比較，說明如下：
  (1)此次刑法第11條之規定，有所修正，惟分別適用新、舊法結
    果，對被告之法律效果並無不同，自無適用刑法第2條第1項
    前段規定之餘地，應依現行刑法規定論處。
  (2)刑法第28條共同正犯規定，亦有修正，分別適用新、舊法比
    較結果，刑法第28條原規定「2人以上共同『實施』犯罪之
    行為者，皆為共同正犯」，新法修正為「2人以上共同『實
    行』犯罪之行為者，皆為共同正犯」，即舊法之「實施」已
    修正為「實行」。原「實施」之概念，包含陰謀、預備、著
    手及實行等階段之行為，修正後僅共同實行犯罪行為始成立
    共同正犯。是新法共同正犯之範圍已有限縮，排除陰謀犯、
    預備犯之共同正犯。新舊法就共同正犯之範圍既因此而有變
    動，自屬犯罪後法律有變更，而修正後之規定並非對被告較
    有利，應適用被告行為時之規定。
  (3)刑法第55條牽連犯之規定，業於94年7月7日修正公布刪除，
    並於95年7月1日施行，則被告之犯行，因行為後新法業已刪
    除牽連犯之規定，此刪除雖非犯罪構成要件之變更，但顯已
    影響行為人刑罰之法律效果，自屬法律變更，依新法第2條
    第1項規定，比較新、舊法結果，以適用被告之行為時法律
    即舊法論以牽連犯，對被告較為有利（最高法院95年第8次
    刑事庭會議決議參照）。
  (4)被告等行為後，刑法關於第38條沒收之規定亦有修正。即修
    正前刑法第38條規定「左列之物沒收之：一、違禁物。二、
    供犯罪所用或犯罪預備之物。三、因犯罪所得之物。前項第
    一款之物，不問屬於犯人與否，沒收之。第一項第二款、第
    三款之物，以屬於犯人者為限，得沒收之。但有特別規定者
    ，依其規定」；修正後刑法第38條規定：「下列之物沒收之
    一、違禁物。二、供犯罪所用或犯罪預備之物。三、因犯罪
    所生或所得之物。前項第一款之物，不問屬於犯罪行為人與
    否，沒收之。第一項第二款、第三款之物，以屬於犯罪行為
    人者為限，得沒收之。但有特別規定者，依其規定」，核從
    刑應依附於主刑，有關被告所犯前開罪刑之主刑，與主刑有
　　關之正犯、牽連犯等事由，均適用修正前之刑法相關規定，
    有關從刑之沒收規定，自亦應從屬適用修正前刑法第38條之
    規定。
  (二)查被告壬○○、庚○○等行為時之著作權法係87年1月21日
    修正公布，被告戊○○行為時之著作權法係於92年7月9日修
    正公布；被告等行為後，著作權法迭經修正，茲就本案犯罪
    事實比較各次修正著作權法之適用情形如下：
  (1)87年1月21日修正公布之著作權法：
  其中第91條第2項意圖銷售而擅自以重製之方法侵害他人之
    著作財產權罪，法定刑為「處六月以上五年以下有期徒刑，
    得併科新臺幣三十萬元以下罰金」，同法第94條規定以犯該
    罪為常業者，法定刑為「處一年以上七年以下有期徒刑，得
    併科新臺幣四十五萬元以下罰金」，此外第98條「犯第九十
    一條至第九十五條之罪，供犯罪所用或因犯罪所得之物，沒
    收之」之義務沒收之規定則經整條刪除。
  行為人有第87條第2款所列之侵害著作權犯行，構成要件為
    「明知為侵害著作權或製版權之物而散布或意圖散布而陳列
    或持有或意圖營利而交付者」，依同法第93條規定，「處二
    年以下有期徒刑，得併科新臺幣十萬元以下罰金」；又同法
    第94條亦明定「以犯第九十一條、第九十二條或第九十三條
    之罪為常業者，處一年以上七年以下有期徒刑，得併科新台
    幣四十五萬元以下罰金」。
  (2)92年7月9日修正公布之著作權法：
  原條文第91條第2項改列為第91條第1項，構成要件修正為「
    意圖營利而以重製之方法侵害他人之著作財產權」，法定刑
    修正為「處五年以下有期徒刑、拘役，或併科新臺幣二十萬
    元以上二百萬元以下罰金」，同法第94條第1項規定以犯該
    罪為常業者，法定刑部分則修正提高併科罰金之數額，即修
    正為「處一年以上七年以下有期徒刑，得併科新臺幣三十萬
    元以上三百萬元以下罰金」，同法第98條復增定「犯第九十
    一條至第九十六條之一之罪，供犯罪所用或因犯罪所得之物
    ，得沒收之。但犯第九十一條第三項及第九十一條之一第三
    項之罪者，其得沒收之物，不以屬於犯人者為限」。
　原條文第87條第2款規定修正為「明知為侵害製版權之物而
  　散布或意圖散布而公開陳列或持有者」；另增列第91條之1
    第1項，其構成要件為「意圖營利而以移轉所有權之方法散
    布著作原件或其重製物而侵害他人之著作財產權」，法定刑
    則為「處三年以下有期徒刑、拘役，或科或併科新臺幣七十
    五萬元以下罰金」，同法第94條規定以犯該罪為常業者，法
    定刑為「處一年以上七年以下有期徒刑，得併科新臺幣三十
    萬元以上三百萬元以下罰金」。
  (3)93年9月1日修正公布之著作權法：
  此次修正，將前述92年7月9日修正公布之著作權法第91 條
    第1項又改列為第91條第2項，構成要件則修正為「意圖銷售
    而擅自以重製之方法侵害他人之著作財產權」，法定刑修正
    為「處六月以上五年以下有期徒刑，得併科新臺幣二十萬元
    以上二百萬元以下罰金」，同法第94條及第98條未經修正。
  著作權法第91條之1分列第1項、第2項，各該構成要件及其
    法定刑則修正為「第一項：擅自以移轉所有權之方法散布著
    作原件或其重製物而侵害他人之著作財產權者，處三年以下
    有期徒刑、拘役，或科或併科新臺幣五十萬元以下罰金」、
    「第二項：明知係侵害著作財產權之重製物而散布或意圖散
    布而公開陳列或持有者，處三年以下有期徒刑、拘役，得併
    科新臺幣七萬元以上七十五萬元以下罰金」，同法第94條則
    未經修正。
  (4)95年5月30日修正公布之著作權法：
  　著作權法第91條之1增列第3、4項，其構成要件及其法定刑
    分別為「犯前項之罪，其重製物為光碟者，處六月以上三年
    以下有期徒刑，得併科新臺幣二十萬元以上二百萬元以下罰
    金。但違反第八十七條第四款規定輸入之光碟，不在此限」
    、「犯前二項之罪，經供出其物品來源，因而破獲者，得減
    輕其刑」；其中第91條之1第1、2項未修正，同法第94條常
    業犯之規定則修正刪除。
  (5)不論87年1月21日修正公布、92年7月9日修正公布、或93年9
    月1日修正公布之著作權法第100 條，均明文規定犯同法第
    94條之罪者不在告訴乃論之列。至95年5月30日修正公布著
    作權法第100條則修正為「本章之罪，須告訴乃論。但犯第
    九十一條第三項及第九十一條之一第三項之罪，不在此限」
    。
  (6)經綜合著作權法修法前後全部規定比較上開修正等規定，被
    告等行為後，常業犯之規定業已刪除，本件被告等參與本案
    犯行，若依新法各別論以1罪而予數罪併罰之結果，其刑度
    顯較適用修正前常業犯之罪刑為重，經比較結果，以適用修
    正前常業犯之規定較有利被告等人；且以適用87年1月21日
    修正公布之著作權法較有利被告壬○○、庚○○2人；又以
    適用92年7月9日修正公布之著作權法較有利被告戊○○。
二、按刑法上所謂「常業」，係指反覆以同種類行為為目的之社
    會活動之職業性犯罪而言，亦即恃犯罪所得維生，至於犯罪
    時間長短、所得多寡，及是否恃此犯罪為唯一之謀生職業，
    均非所問，縱令兼有其他職業，仍無礙於該常業犯罪之成立
    。本件被告等分別自91年5月、91年11月間起陸續從事本案
    犯罪行為，其等均以此犯罪為業，且恃此維生，詳如前述。
    茲對被告等之論罪說明如下：
  (一)核被告壬○○、庚○○2人僱用不知情之陳俊賢以及工讀生
    施淙仁以硬碟對拷之重製方式侵害他人之著作財產權，所為
    ，係犯87年1月21日修正公布之著作權法（下同）第94條、
    第91條第2項之以意圖銷售而以重製之方法侵害他人之著作
    財產權為常業罪；又其販賣上開「音樂王多媒體影音電腦伴
    唱機」，係犯著作權法第94條、第93條第3款、第87條第2款
    以明知為侵害著作權之物而意圖營利而交付之方法侵害他人
    之著作財產權為常業罪，此部分事實已據起訴（見起訴第2
    頁第13行），雖未據檢察官於起訴書載明論罪條文，仍應論
    究之，附此敘明。
  (1)被告壬○○、庚○○所為違反著作權法第87條第2款之規定
    ，其明知為侵害著作財產權之物而散布之低度行為，為意圖
    營利而交付而侵害他人之著作財產權之高度行為所吸收，不
    另論罪。被告等分別以一重製及一販售行為，同時侵害如附
    件一至十所示音樂著作之著作財產權，為想像競合犯，均各
    應從一重處斷。又其2人非法重製並販賣上開非法伴唱機，
    所犯上開2罪間，有方法目的之牽連關係，應從一重以著作
    權法第94條、第91條第2項之以意圖銷售而以重製之方法侵
    害他人之著財產權為常業罪處斷。
  (2)被告壬○○、庚○○就上開違反著作權法之犯行，有犯意聯
    絡及行為分擔，均為共同正犯。又被告壬○○、庚○○係僱
    用不知情之陳俊賢以及工讀生施淙仁以硬碟對拷之重製方式
    侵害他人之著作財產權，均為間接正犯，檢察官認被告壬○○、庚○○與陳俊賢應論以共同正犯，尚有未洽。
  (3)檢察官雖僅就被告壬○○、庚○○侵害告訴人光美公司、環
    球公司及李修鑑之著作財產權部分予以起訴，其餘部分則未
    據起訴；而其中告訴人鋒林公司、金圓公司、常夏公司、香
    港百代公司曾於偵查中與被告壬○○、庚○○達成和解並撤
    回告訴在案（見板橋地檢署92年度偵字第17473號卷第172、
    174頁之和解書及訊問筆錄），惟依修正前著作權法第100條
    之規定，犯同法第94條之罪者，不在告訴乃論之列，故上開
    未據起訴部分，與起訴成罪部分有常業犯之裁判上不可分關
    係，為起訴效力所及，本院應併予審究。
  (二)核被告戊○○所為，其販賣上開非法伴唱機，係犯92年7月
    9日修正公布之著作權法（下同）第94條、第91條之1第1項
    以意圖營利而以移轉所有權之方法散布著作重製物而侵害他
    人之著作財產權為常業罪；又其提供增歌光碟供消費者非法
    重製灌錄，係犯著作權法第94條、第91條第1項之以意圖營
    利而以重製之方法侵害他人之著作財產權為常業罪。被告戊○○行為時之著作權法係於92年7月9日修正公布，已見前述
    ，檢察官卻認被告戊○○應適用92年7月9日修正前（即87年
    1 月21日修正公布）之著作權法第94條、第93條第3款、第
    87 條第2款，起訴法條尚有未洽，應予變更。
  (1)被告戊○○所為上開犯行，除以經營「音樂王企業社」販售
    「音樂王多媒體影音電腦伴唱機」之方式侵害他人之著作財
    產權部分已據檢察官起訴外，其餘販賣「卡啦寶電腦伴唱機
    」及增歌重製之犯行均未據起訴，惟業由臺灣板橋地方法院
    檢察署檢察官移送併辦（即同署檢察官以93年度偵字第1556
    號、93年度偵續一字第51號移送被告戊○○自92年3月21日
    起至93年1月8日止意圖營利而交付之方法侵害他人之著作財
    產權為常業之犯行、同署檢察官以93年度偵字第1556號移送
    被告戊○○自91年11月間起至93年1月8日止意圖營利而常業
    重製之犯行），因未據起訴部分與起訴成罪部分有常業犯、
    牽連犯之裁判上不可分關係，為起訴效力所及，本院應併予
    審究。
  (2)被告戊○○分別以一販售及一重製行為，同時侵害如附件一
    至十二所示音樂著作之著作財產權，為想像競合犯，各應從
    一重處斷。又其因販賣上開非法伴唱機，而提供增歌光碟供
    消費者非法重製灌錄，所犯上開2罪間，有方法目的之牽連
    關係，應從一重以著作權法第94條、第91條第1項之以意圖
    營利而以重製之方法侵害他人之著財產權為常業罪處斷。
  (3)被告戊○○僱用不知情之蕭晴、儲台富擔任會計及送貨業務
    員，而以交付之方法侵害他人之著作財產權，為間接正犯。
三、原審以被告等人罪證明確，予以論罪科刑，固非無見，惟有
    下列違誤之處：
  (一)查前揭「音樂王多媒體影音電腦伴唱機」及「卡啦寶電腦伴
    唱機」硬碟內之歌曲，尚有民謠、童謠、日語、廣東語、宗
    教歌曲等，或屬著作權法第43條不受著作權法保護之著作，
    或屬世界貿易組織協定在中華民國管轄區域內生效日前未受
    著作權法保障之外國著作，或屬宣傳宗教鼓勵他人利用可得
    承諾推知之著作，且其中「情債」等70首歌曲（見本院前審
    卷宗第1宗第207頁），已由著作權人張春雄於91年間將詞曲
    部分授權予被告庚○○，此據證人張春雄於本院前審94年1
    月12日審理時證述在卷，惟原審判決卻認前揭「音樂王多媒
    體影音電腦伴唱機」及「卡啦寶電腦伴唱機」硬碟內之全部
    歌曲，均為受著作權法保護之著作，尚有未洽。
  (二)被告壬○○、庚○○非法重製並販賣上開非法伴唱機，所為
    2罪間，有方法目的之牽連關係，應從一重以著作權法第94
    條、第91條第2項之以意圖營利而以重製之方法侵害他人之
    著財產權為常業罪處斷。原審判決卻認「被告壬○○、庚○○以修正前著作權法第87條第2款所規定之明知為侵害著作
    權之物而意圖營利而交付之行為而違反修正前著作權法第93
    條第3款之規定部分，應為意圖銷售而擅自以重製之方法侵
    害他人之著作財產權之高度行為所吸收，不另論罪」云云，
    洵有未洽。
  (三)被告等3人分別以一販售及一重製行為，同時侵害如附件一
    至十二所示音樂著作之著作財產權，為想像競合犯，均各應
    從一重處斷，原審疏未論及，亦有未合。
  (四)被告戊○○僱用不知情之蕭晴、儲台富擔任會計及送貨業務
    員，而以交付之方法侵害他人之著作財產權，為間接正犯；
    原審判決卻認被告戊○○與蕭晴、儲台富就上開違反著作權
    法之犯行，有犯意聯絡及行為分擔，應論以共同正犯云云，
    自有違誤。
  (五)為紀念解除戒嚴20週年，予罪犯更新向善之機，所制定之中
    華民國96年罪犯減刑條例業於96年7月16日生效實施，被告
    犯罪時間在中華民國96年4月24日以前，所犯之罪，合於減
    刑條件，原審未及適用，容有未合。
四、被告等上訴意旨否認犯罪，及檢察官上訴認被告等應與被告
    陳俊賢成立共同正犯固不足取，惟原審判決既有上開可議之
    處，即屬無可維持，應由本院予以撤銷改判。爰審酌被告壬○○、庚○○長年經營全貴公司，專營電器批發、零售、維
    修等業務，被告戊○○為「音樂王企業社」、「米斯克實業
    有限公司」之實際負責人，均為圖私利，枉顧前開音樂著作
    均係他人辛苦之智慧結晶，仍以販賣、重製之方式侵害他人
    之著作權，無視政府大力宣導尊重他人智慧財產權之法令，
    所得利益非少，其等犯罪手段雖屬平和，惟犯後均未與全部
    之告訴人達成和解，猶飾詞卸責，未見悔意，惟被告壬○○
    、庚○○業與部分告訴人達成和解等一切情狀，分別量處如
    主文所示之刑，以示懲儆，並均依中華民國96年罪犯減刑條
    例規定，減其刑期2分之1，用啟自新。
五、從刑之諭知：
  (一)按87年1月21日修正公布之著作權法係整條刪除該法第98 條
    「犯第91條至第95條之罪，供犯罪所用或因犯罪所得之物，
    沒收之」之義務沒收之規定，而未增訂任何義務沒收或職權
    沒收之特別規定。本件扣案如附表一編號一至編號九所示之
    伴唱機點歌目錄、托運明細表、伴唱機硬碟、歌曲光碟片、
    對拷硬碟用電腦、帳冊、包裝完成之伴唱機等物，係被告壬○○、庚○○及全貴電子有限公司所有，並供其等為本案犯
    行所用或因本案犯行所得之物，均據被告壬○○、庚○○供
    明在卷，復經本院審認無訛，應依修正前刑法第38條第1項
    第2款、第3款之規定諭知沒收。至於扣案如附表一編號十所
    示之存摺5本，本院查無證據證明確為被告壬○○、庚○○
    、全貴電子有限公司供犯罪所用或因犯罪所得之物，爰不予
    宣告沒收。
  (二)又按92年7月9日修正公布之著作權法第98條明文規定：「犯
    第九十一條至第九十六條之一之罪，供犯罪所用或因犯罪所
    得之物，得沒收之。但犯第九十一條第三項及第九十一條之
    一第三項之罪者，其得沒收之物，不以屬於犯人者為限」。
    本件扣案如附表二、附表三（除編號二以外）、附表四、附
    表五所示之物，均係被告戊○○所有，供其犯罪所用或因犯
    罪所得之物，此據被告戊○○供明在卷，復經本院審認明確
    ，應依92年7月9日修正公布之著作權法第98條規定諭知沒收
    。至於扣案如附表三編號二所示之「音樂王多媒體影音電腦
    伴唱機」主機2台，係不詳客戶於購買後送回維修之物，業
    經被告戊○○於警詢中供述在卷，則該等扣案物即非被告戊○○所有，自無從為沒收之諭知，併此敘明。
肆、據上論斷，應依刑事訴訟法第369條第1項前段、第364條、
    第299條第1項前段、第300條，87年1月21日修正公布之著作
    權法第94條、第93條第3款、第87條第2款、第91條第2項，
    92 年7月9日修正公布之著作權法第91條第1項、第91條之1
    第1項、第98條，刑法第11條前段、第2條第1項前段、第55
    條、修正前刑法第28條、第55條、第38條第1項第2款、第3
    款，中華民國96年罪犯減刑條例第2條第1項第3款，第7條，
    判決如主文。
本案經檢察官寅○○到庭執行職務。
中　　華　　民　　國　　96　　年　　9　　月　　13   　日
            刑事第七庭  審判長法　官　林　榮　龍
                              法　官　張  惠　立
                              法　官　鄭　永　玉
上列正本證明與原本無異。
如不服本判決應於收受送達後十日內向本院提出上訴書狀，其未
敘述上訴之理由者並得於提起上訴後十日內向本院補提理由書（
均須按他造當事人之人數附繕本）。
                                書記官　　瑞　芳
中　　華　　民　　國　　96　　年　　9　　月　　13　　日
附表一
為警於92年3月20日在全貴公司之臺中縣大里市○○路520號1樓
營業處所、臺中縣大里市○○路565巷2號1樓工廠倉庫等處所查
扣之物
┌──┬───────────┬────┬─────┬─────────┐
│編號│    查扣物品名稱      │  數量  │  持有人  │備              註│
├──┼───────────┼────┼─────┼─────────┤
│ 一 │音樂王多媒體影音電腦伴│壹冊    │庚○○    │                  │
│    │唱機點歌目錄          │        │          │                  │
├──┼───────────┼────┼─────┼─────────┤
│ 二 │托運明細表            │肆冊    │同右      │                  │
├──┼───────────┼────┼─────┼─────────┤
│ 三 │音樂王多媒體影音電腦伴│貳拾參個│同右      │營業處所內查扣    │
│    │唱機硬碟（已對拷完成）│        │          │                  │
├──┼───────────┼────┼─────┼─────────┤
│ 四 │音樂王多媒體影音電腦伴│壹拾捌個│同右      │工廠倉庫內查扣    │
│    │唱機硬碟（已對拷完成）│        │          │                  │
├──┼───────────┼────┼─────┼─────────┤
│ 五 │歌曲光碟片            │捌片    │同右      │                  │
├──┼───────────┼────┼─────┼─────────┤
│ 六 │重製對拷硬碟用電腦    │壹台    │同右      │                  │
├──┼───────────┼────┼─────┼─────────┤
│ 七 │帳冊                  │壹冊    │同右      │                  │
├──┼───────────┼────┼─────┼─────────┤
│ 八 │包裝完成之音樂王多媒體│貳拾貳箱│同右      │每箱內含伴唱機一台│
│    │影音電腦伴唱機        │        │          │、點歌目錄二冊、遙│
│    │（營業處所內查扣）    │        │          │控器一支、背景光碟│
├──┼───────────┼────┼─────┤片十片、使用說明書│
│ 九 │包裝完成之音樂王多媒體│壹佰柒拾│同右      │及保證書各一份。  │
│    │影音電腦伴唱機        │柒箱    │          │                  │
│    │（工廠倉庫內查扣）    │        │          │                  │
├──┼───────────┼────┼─────┼─────────┤
│ 十 │存摺                  │伍本    │同右      │                  │
└──┴───────────┴────┴─────┴─────────┘
附表二
為警於92年3月20日在「音樂王企業社」之臺中市○○區○○路
244號1樓營業處所查扣之物
┌──┬───────────┬────┬─────┬─────────┐
│編號│    查扣物品名稱      │  數量  │  持有人  │備              註│
├──┼───────────┼────┼─────┼─────────┤
│ 一 │包裝完成之音樂王多媒體│參拾捌箱│戊○○    │每箱內含伴唱機一台│
│    │影音電腦伴唱機        │        │          │、點歌目錄二冊、遙│
│    │                      │        │          │控器一支、背景光碟│
│    │                      │        │          │片十片、使用說明書│
│    │                      │        │          │及保證書各一份。  │
├──┼───────────┼────┼─────┼─────────┤
│ 二 │出貨單                │貳疊    │同右      │                  │
├──┼───────────┼────┼─────┼─────────┤
│ 三 │客戶表                │壹疊    │同右      │                  │
├──┼───────────┼────┼─────┼─────────┤
│ 四 │帳冊                  │貳疊    │同右      │                  │
├──┼───────────┼────┼─────┼─────────┤
│ 五 │庫存表                │壹疊    │同右      │                  │
├──┼───────────┼────┼─────┼─────────┤
│ 六 │非法伴唱機品牌清單    │壹紙    │同右      │                  │
├──┼───────────┼────┼─────┼─────────┤
│ 七 │銷售憑單              │壹疊    │同右      │                  │
├──┼───────────┼────┼─────┼─────────┤
│ 八 │磁碟片                │肆拾捌片│同右      │                  │
└──┴───────────┴────┴─────┴─────────┘
附表三
為警於92年5月7日在「米斯克實業有限公司」之臺北縣板橋市○○路○段104號倉庫查扣之物
┌──┬───────────┬────┬─────┬─────────┐
│編號│    查扣物品名稱      │  數量  │  持有人  │備              註│
├──┼───────────┼────┼─────┼─────────┤
│ 一 │包裝完成之音樂王多媒體│肆拾貳箱│戊○○    │1.每箱內含伴唱機一│
│    │影音電腦伴唱機        │        │          │  台、點歌目錄二冊│
│    │                      │        │          │  、遙控器一支、背│
│    │                      │        │          │  景光碟片十片、使│
│    │                      │        │          │  用說明書及保證書│
│    │                      │        │          │  各一份。        │
│    │                      │        │          │2.其中七箱為客戶原│
│    │                      │        │          │  封退貨。        │
│    │                      │        │          │3.為警交告訴代理人│
│    │                      │        │          │  陳憲鑑律師保管。│
├──┼───────────┼────┼─────┼─────────┤
│ 二 │音樂王多媒體影音電腦伴│貳台    │不詳客戶  │1.為不詳客戶送修之│
│    │唱機主機              │        │          │  伴唱機主機，不含│
│    │                      │        │          │  其餘配件。      │
│    │                      │        │          │2.為警交告訴代理人│
│    │                      │        │          │  陳憲鑑律師保管。│
├──┼───────────┼────┼─────┼─────────┤
│ 三 │出貨單                │壹疊    │戊○○    │                  │
└──┴───────────┴────┴─────┴─────────┘
附表四
為警於93年1月8日在「米斯克實業有限公司」之臺北縣板橋市○○路○段104號倉庫查扣之物
┌──┬───────────┬────┬─────┬─────────┐
│編號│    查扣物品名稱      │  數量  │  持有人  │備              註│
├──┼───────────┼────┼─────┼─────────┤
│ 一 │貨品銷退明細表        │玖張    │戊○○    │                  │
├──┼───────────┼────┼─────┼─────────┤
│ 二 │音樂王多媒體影音電腦伴│壹疊    │同右      │                  │
│    │唱機宣傳單            │        │          │                  │
├──┼───────────┼────┼─────┼─────────┤
│ 三 │增歌目錄              │壹疊    │同右      │                  │
├──┼───────────┼────┼─────┼─────────┤
│ 四 │增歌目錄磁片          │貳片    │同右      │                  │
├──┼───────────┼────┼─────┼─────────┤
│ 五 │增歌光碟（俗稱大補帖）│拾壹片  │同右      │                  │
├──┼───────────┼────┼─────┼─────────┤
│ 六 │電腦主機              │參台    │同右      │                  │
└──┴───────────┴────┴─────┴─────────┘
附表五
為警於93年1月8日在「米斯克實業有限公司」之臺北縣板橋市○○街41號營業處所查扣之物
┌──┬───────────┬────┬─────┬─────────┐
│編號│    查扣物品名稱      │  數量  │  所有人  │備              註│
├──┼───────────┼────┼─────┼─────────┤
│ 一 │音樂王多媒體影音電腦伴│拾捌組  │戊○○    │                  │
│    │唱機                  │        │          │                  │
├──┼───────────┼────┼─────┼─────────┤
│ 二 │卡啦寶電腦伴唱機      │壹組    │同右      │                  │
├──┼───────────┼────┼─────┼─────────┤
│ 三 │音樂王多媒體影音電腦伴│貳拾陸冊│同右      │                  │
│    │唱機點歌目錄          │        │          │                  │
├──┼───────────┼────┼─────┼─────────┤
│ 四 │卡啦寶電腦伴唱機點歌目│肆拾冊  │同右      │                  │
│    │錄                    │        │          │                  │
└──┴───────────┴────┴─────┴─────────┘
